---
title: "动态设置 chunk option"
author: "gaospecial@gmail.com"
date: "2021-1-2"
output: bookdown::html_document2
---

```{r setup, include=FALSE}
library(knitr)
knitr::opts_chunk$set(echo = TRUE)
```

```{css}

.figure {
  text-align: center
}
```


## 使用 `fig.cap`

You can also embed plots, for example: Figure \@ref(fig:pressure)

```{r pressure, fig.cap="压力有点大"}
plot(pressure)
```

想动态设置图注的话，有没有更好的办法呢？（Figure  \@ref(fig:pressure-2)）。



```{r pressure-2, fig.asp=1}
opts_current$set(fig.cap = "这样可以吧？", 
                 fig.asp = 1)
plot(pressure)
```


不过 `opts_current` 实际上并没有实现想要的效果。这个函数被建议仅作为读取参数使用。

> opts_current should be treated as read-only and you are supposed to only query 
its values via `opts_current$get()`. Technically you could also call 
`opts_current$set()` to change the values, but you are not recommended 
to do so unless you understand the consequences.


尽管如此，还是可以通过变量来设置 chunk options。

这个变量的值出现在当前 chunk 中即可，
而出现在前面或者后面的同名变量会因为作用域的问题不可见。
也可能是因为，chunk 里面的代码执行完毕之后，
chunk options 才会被赋值。

```{r}
caption <- "我在前面"
```


```{r pressure-3, fig.asp=1, fig.cap=caption}
caption <- "这样可以吧？"
plot(pressure)
```


```{r pressure-4, fig.asp=1, fig.cap=caption}
caption <- "这样会不会不可以吧？"
plot(pressure)
```
